臺灣雲林地方法院刑事判決　　　　　　　 95年度易字第536號
公　訴　人　臺灣雲林地方法院檢察署檢察官
被　　　告　乙○○
　　　　　　　　　　　（現另案在臺灣雲林第二監獄執行中）
上列被告因毒品危害防制條例案件，經檢察官提起公訴（95年度
毒偵字第1394號），被告於準備程序中就被訴事實為有罪之陳述
，受命法官於聽取當事人之意見後，本院合議庭裁定改由受命法
官獨任以簡式審判程序審理，判決如下：
    主  文
乙○○施用第二級毒品，累犯，處有期徒刑捌月，扣案之玻璃吸
食器壹個沒收。
    犯罪事實及理由
壹、程序事項：
    被告乙○○所犯為死刑、無期徒刑、最輕本刑為3 年以上有
    期徒刑之罪或高等法院管轄第一審案件以外之案件，而於本
    院準備程序進行中，被告就被訴事實為有罪之陳述，經法官
    告知簡式審判程序之旨，並聽取公訴人及被告之意見後，經
    本院合議庭裁定由受命法官獨任進行簡式審判程序，合先敘
    明。
貳、實體事項：
一、構成犯罪事實：
    乙○○前於民國92年間因偽造文書案件，經臺灣臺南地方法
    院於93年3 月26日，以93年度易緝字第22號判處有期徒刑5
    月，於93年4 月28日確定，甫於93年11月2 日易科罰金執行
    完畢。又因施用毒品案件，先後經2 次觀察、勒戒，均認無
    繼續施用毒品之傾向後，分別由臺灣苗栗地方法院檢察署檢
    察官於90年6 月29日，以90年度毒偵緝字第137 號，臺灣臺
    南地方法院檢察署檢察官於93年3 月23日，以93年度毒偵緝
    字第91號為不起訴處分確定。詎仍不思悔改，於前開觀察、
    勒戒執行完畢釋放後5 年內又基於施用第二級毒品之犯意，
    自95年2 月中旬某日起至同年7 月8 日晚上8 、9 時許止，
    在桃園縣八德市某工地，以將毒品甲基安非他命置入玻璃球
    內燒烤，吸食其煙氣之方式，約5 、6 天施用1 次之頻率，
    反覆、延續施用第二級毒品甲基安非他命多次。嗣於95年7
    月8 日晚上10時45分許，為警在苗栗縣竹南鎮○○路與博愛
    街口查獲，並當場扣得乙○○所有之疑似毒品甲基安非他命
    之白色晶體1 包（毛重1.0 公克，含包裝袋1 個）及供施用
    毒品所用之玻璃吸食器1 個，經其同意採尿送驗後，結果呈
    毒品甲基安非他命陽性反應。
二、證據名稱：
    (一)苗栗縣警察局竹南分局偵辦毒品案件尿液鑑驗代碼對照表
      1 紙。
    (二)中山醫學大學附設醫院尿液檢驗報告1 份。
    (三)刑案查註紀錄表1 份。
    (四)臺灣苗栗地方法院檢察署90年度毒偵緝字第137 號不起訴
      處分書、臺灣臺南地方法院檢察署93年度毒偵緝字第91號
      不起訴處分書及臺灣苗栗地方法院94年度易字第638 號判
      決書各1 份。
    (五)玻璃吸食器1 個扣案。
    (六)被告乙○○於偵查及本院審理時之自白，且與上開積極證
      據相符，應可採信。
    (七)綜上所述，本件事證明確，被告犯行應堪認定。
三、論罪科刑之理由：
    (一)刑法第56條連續犯之規定，業於94年1 月7 日刪除，新修
      正刑法於95年7 月1 日施行，本案被告施用毒品期間橫跨
      刑法修正前後規定，依刪除連續犯規定之立法說明略謂：
      連續犯之規定廢除後，對於部分習慣犯，如竊盜、吸毒等
      犯罪，是否會因適用數罪併罰而使刑罰過重產生不合理之
      現象一節，在實務運用上應可參考德、日等國之經驗，委
      由學界及實務以補充解釋之方式，發展接續犯之概念，對
      於合乎「接續犯」或「包括的一罪」之情形，認為構成單
      一之犯罪，以限縮數罪併罰之範圍，用以解決上述問題。
      又接續犯係指如數行為於同時同地或密切接近之時地實施
      ，侵害同一之法益，各行為之獨立性極為薄弱，依一般社
      會健全觀念，在時間差距上，難以強行分開，在刑法評價
      上，以視為數個舉動之接續施行，合為包括之一行為予以
      評價，較為合理，而為包括之一罪（參見最高法院86年臺
      上字第3295號判例意旨）。是接續犯乃行為人主觀上出於
      一犯罪決意，在時間空間密接之情況下，出於數個自然行
      為，而持續侵害同一法益之犯罪，其特徵在於每個行為原
      即足獨立成罪，即其所實現之構成要件並非預定須實施數
      次行為始足成罪，然由於自數行為完成後逆溯觀察之結果
      ，各該行為於時空密接之情況下，顯然於評價上喪失其獨
      立性，遂將各該行為全體包括地斷為一罪，此與集合犯乃
      立法者於架構構成要件行為時，原即將多數同種行為之反
      覆實施預定於內，從而，實施1 次固仍足以成罪，縱使於
      同一意思下多次反覆實施，亦僅包括地成立一罪，如收集
      犯、散布犯、常業犯之概念，尚有不同。依上開立法說明
      ，對於習慣犯者，立法者鼓勵以接續犯之概念認定被告之
      罪數，以避免數罪併罰之過苛。經查，本件被告自95年2
      月中旬某日起至95年7 月8 日止，長達5 個月內，皆因毒
      癮難耐，多次施用甲基安非他命，約每5 、6 日即施用1
      次，業據被告供承在卷，顯見被告於行為時，已施用甲基
      安非他命成癮，具有施用甲基安非他命之習慣，屬習慣犯
      ，其各次施用甲基安非他命之時空密接，地點相同，各行
      為間之獨立性極為薄弱，難以強行分開，乃出於施用甲基
      安非他命之單一決意，接續為之，揆諸前開說明，因刑法
      已刪除連續犯規定，宜認定為接續犯行，則被告之行為終
      止時即95年7 月8 日，既在新修正刑法施行後，即無依刑
      法第2 條第1 項規定比較新舊法適用之問題，爰逕依修正
      後之現行刑法，認定被告係犯接續施用第二級毒品罪。至
      公訴意旨認此為包括一罪之集合犯，尚有誤會，併此敘明
      。又被告最後施用甲基安非他命之時為95年7 月8 日，修
      正後刑法已施行，自無刑法第2 條第1 項比較修正前後刑
      法適用之問題，應依修正後刑法規定對被告論罪科刑，均
      併此敘明。
    (二)查甲基安非他命，係毒品危害防制條例第2 條第2 項第2
      款所定之第二級毒品。是核被告乙○○所為，係犯毒品危
      害防制條例第10條第2 項之施用第二級毒品罪。被告施用
      第二級毒品前後持有第二級毒品之低度行為應為施用第二
      級毒品之高度行為所吸收，不另論罪。被告多次施用毒品
      甲基安非他命之行為，係基於單一決意，接續為之，為接
      續犯。
    (三)被告曾於92年間因偽造文書案件，經臺灣臺南地方法院於
      93年3 月26日，以93年度易緝字第22號判處有期徒刑5 月
      ，於93年4 月28日確定，甫於93年11月2 日易科罰金執行
      完畢，有臺灣高等法院被告全國前案紀錄表1 份在卷可參
      ，其於前開有期徒刑執行完畢後5 年內故意再犯本件有期
      徒刑以上之罪，為累犯，應依刑法第47條第1 項規定，加
      重其刑。
    (四)爰審酌被告前曾有偽造文書、竊盜及毒品等前科，素行並
      非良好，又經送2 次觀察、勒戒，並曾因施用毒品案件經
      判處罪刑確定後，竟再犯本件之罪，顯無悔改之意，及其
      犯罪之目的單純、手段平和、所生危害非鉅、犯罪後坦承
      犯行態度尚可，並考量施用毒品者均有相當程度之成癮性
      及心理依賴性，其犯罪心態與一般刑事犯罪之本質並不相
      同等一切情狀，量處如主文所示之刑。
    (五)扣案之玻璃吸食器1 個係供被告施用第二級毒品所用之物
      ，且屬被告所有，業據被告供承在卷，應依刑法第38條第
      1 項第2 款規定，宣告沒收。至扣案疑似毒品甲基安非他
      命之白色晶體1 包，至審理期日辯論終結前，檢察官均未
      提出相關之鑑定報告，以證明該包晶體確為第二級毒品甲
      基安非他命，尚不足以認定為第二級毒品甲基安非他命，
      爰不予宣告沒收銷燬，應由檢察官日後送鑑定確定為第二
      級毒品，再另行處理之，附此敘明。
四、適用之法律：
    (一)刑事訴訟法第273條之1 第1 項、第299 條第1 項前段。
    (二)毒品危害防制條例第10條第2 項、第23條第2 項。
    (三)刑法第11條前段、第47條第1 項、第38條第1 項第2 款。
本案經檢察官甲○○到庭執行職務。
中　　華　　民　　國　　96　　年　　1 　　月　　2 　　日
                  刑事第三庭    法  官  廖淑華
以上正本證明與原本無異。
如不服本判決，應於判決收受後10日內，向本院提出上訴狀（須
附繕本）。
                                書記官  張菀純
中　　華　　民　　國　　96　　年　　1 　　月　　2 　　日
附錄法條：毒品危害防制條例第10條
毒品危害防制條例第10條
施用第一級毒品者，處 6 月以上 5 年以下有期徒刑。
施用第二級毒品者，處 3 年以下有期徒刑。
